臺灣彰化地方法院民事判決　　　　　　 100年度家訴字第26號
原　　　告　台新國際商業銀行股份有限公司
法定代理人　蔡榮棟
被　　　告　陳麗美
兼訴訟代理
人　　　　　曾乾輝
上列當事人間請求宣告分別財產制事件，於民國100年4月26日
言詞辯論終結，本院判決如下：
    主      文
宣告被告曾乾輝與被告陳麗美間之夫妻財產制改用分別財產制。
訴訟費用由新台幣壹仟元由被告負擔。
    事實及理由
一、原告主張：
（一）緣被告即債務人曾乾輝間迄今積欠原告新台幣（下同）89
      , 191元及自民國（下同）96年1月11日起至清償日指按周
      年利率百分之20計算之利息尚未清償。次茲因原告對被告
      曾乾輝尚有如上述債權，期間迭經原告數次對被告曾乾輝
      催索，惟被告曾乾輝均置之不理，拒不償還上開債務。後
      原告向鈞院聲請對被告曾乾輝強制執行，惟經執行無效而
      發還本院99年司執字第37360號債證。後原告向國稅局掉
      閱對被告曾乾輝之最新年度財產所得資料，發現被告曾乾
      輝名下僅有汽車及一未保存登記不動產，依現值無法清償
      債權，況原告無法尋得該車輛，變賣受償，故無法從其財
      產受償及有執行實益。
（二）又被告曾乾輝及陳麗美二人目前婚姻關係仍存在，經司法
      院查詢畫面，被告曾乾輝與被告陳麗美間二人迄今未向法
      院聲請辦理夫妻分別財產契約登記。為此被告曾乾輝向原
      告借款未依約清償，經原告取得執行名義後，聲請法院強
      制執行結果，上有如前述之本金、利息及違約金未獲清償
      ，被告曾乾輝名下亦無其他有價值可供扣押執行之財產。
      是原告訴請裁判被告曾乾輝與被告陳麗美間之夫妻財產制
      改用分別財產制，於法有據等語。並聲明：如主文所示。
二、被告陳麗美則以：
（一）原告提起本件訴訟主要訴求是因被告曾乾輝尚欠原告89,
      191元未還，雖曾經執行而未獲償，但依其訴狀所附資料
      ，被告曾乾輝財產三筆價值應超過原告之債權金額，原告
      只因少部分債權執行困難即提起本件涉及夫妻財產制的訴
      訟，應不合法。且以我國傳統倫理，如夫妻斤斤計較於財
      產制的改變，有可能影響家庭的和諧及原有的誠信互敬之
      念。是本件訴訟動機，甚令人疑惑。
（二）被告曾乾輝與被告陳麗美於75年11月結婚，由於被告曾乾
      輝數年前經營工作及投資失利，三、四年前其名下之房子
      因無法繳納國泰世華銀行的貸款而遭拍賣，迄今也很少回
      家，被告並不詳細知悉被告曾乾輝尚欠之債務情形為何？
      然被告二人就婚後財產各自保有所有權，被告陳麗美平日
      以做肉粽碗粿等在市場販賣兼外送維持生活家計，僅有之
      房屋也都還在貸款，並都由被告陳麗美戶頭扣繳貸款利息
      ，亦可從存摺資料得知，因此雙方的婚後財產都甚為清楚
      ，原告提起本件訴訟應無實益。等語。並聲明：駁回原告
      之訴。
（三）伊房子有借貸也都是伊繳納，也有小孩要養，同意財產分
      別，我們也沒有住在一起。對於被告曾乾輝借錢伊不清楚
      。
三、被告曾乾輝未於言詞辯論期日到場，亦未提出書狀作何聲明
    或陳述。
四、得心證之理由：
（一）原告主張上開事實，並提出戶籍謄本、司法院查詢畫面影
      本、本院99年司執字第37630號債證影本、國稅局98年度
      財產所得清單影本等件為證，復經本院調閱本院99年司執
      字第37630號清償票款卷宗，經核無訛，而被告陳麗美對
      原告提出上開證物之真正並不爭執，惟辯稱：被告曾乾輝
      之三筆財產應足以償還所積欠債務等語，惟查，經本院審
      閱原告所提資料足認被告曾乾輝目前名下僅有房屋、投資
      及車輛財產三筆財產資料，其目前價值共計72,990元，尚
      不足清償原告債權，且被告曾乾輝經合法通知未到庭爭執
      ，亦未提出書狀作何陳述供本院審酌，自堪認原告之主張
      為真實。至被告陳麗美抗辯其名下房子仍在貸款償還，被
      告曾乾輝亦很少返家，貸款所有款項也皆由被告陳麗美工
      作獨自負擔等語，姑且不論是否為真，縱係屬實，然此屬
      宣告分別財產制後，屆時夫妻剩餘財產如何分配之問題，
      與是否宣告改用分別財產無涉。
（二）按夫妻未以契約訂立夫妻財產制者，除本法另有規定外，
      以法定財產制為其夫妻財產制，民法第1005條定有明文。
      次按債權人對於夫妻一方之財產已為扣押，而未得受清償
      時，法院因債權人之聲請，得宣告改用分別財產制，民法
      第1011條亦規定甚明。而所謂未得受清償，包括全無可扣
      押之物或所扣押之物數量不足及所扣押之財產不足清償該
      為扣押之債權人債權等情形，最高法院89年度臺上字第85
      4 號判決可資參照。查台新國際商業銀行原為被告曾乾輝
      之債權人，被告曾乾輝之財產經台新國際商業銀行聲請強
      制執行後無效果，已取得本院之債權憑證，目前被告曾乾
      輝名下除三筆財產外，已無其他財產可供扣押清償，且該
      部汽車尚不知行蹤，三筆財產價值亦顯不足清償原告之債
      權，被告二人目前婚姻關係仍存續中，且適用法定財產制
      之規定，己如上述；從而，原告依民法第1011條規定，請
      求宣告被告二人之夫妻財產制改用分別財產制，自屬有據
      ，應予准許，爰判決如主文所示。
五、訴訟費用負擔之依據：民事訴訟法第78條、第85條第1項前
    段。
中    華    民    國   100    年    4     月    29    日
                       臺灣彰化地方法院家事法庭
                                 法    官  謝仁棠
以上正本係照原本作成。
如對本判決上訴應於判決送達後20日向本院提出上訴狀。如委任
律師提起上訴者，應一併繳納上訴審裁判費。
中    華    民    國   100    年    4     月    29    日
                                   書記官  陳瑤芳